臺灣高等法院臺中分院刑事裁定　
111年度毒抗字第923號

抗  告  人  
即  被  告  賈智懿
上列抗告人即被告因違反毒品危害防制條例案件，經檢察官聲請
強制戒治，不服臺灣南投地方法院111年度毒聲字第271號、中華
民國111年8月18日刑事裁定（聲請案號：臺灣南投地方檢察署11
1年度聲戒字第39號、111年度毒偵緝字第85號），提起抗告，本
院裁定如下：
    主  文
抗告駁回。
    理  由
一、抗告人即被告甲○○（下稱被告）抗告意旨略以：法務部已於
    民國110年3月26日修改強制戒治評分標準，參酌目前實務上
    案件，若修正後評估分數未達60分者立即通知釋放或接續執
    行，請撤銷原裁定，依修正後評估標準重新為有利於被告。
    戒治評分是由「前科紀錄」、「臨床評估」及「社會穩定性
    」來評定，「前科紀錄」只能瞭解受觀勒人以往的犯案紀錄
    並不能由「前科紀錄」來判定受觀勒人是否有繼續吸食傾向
    ，並本著「一事不二罰」的原則，不能再以「前科紀錄」來
    判定決定此次的觀勒結果；「臨床評估」及「社會穩定性」
    三位評估老師的評定標準不一，令被告在面臨評估時，不知
    該如何回應，且被告於第二次「臨床評估」時正處於確診隔
    離期間，以致精神狀態欠佳，且是透過視訊接受評估，難免
    影響評估結果。況三位評估老師總共評估被告的時間，不超
    過三分鐘，這樣就能評定被告有吸食傾向，實令抗告人不服
    。且被告此次施用毒品距上次施用已有4至5年，此次單純吸
    食一次並無另案，被告也深有悔意，是被告執前詞提起抗告
    云云。
二、犯毒品危害防制條例第10條之施用毒品罪者，檢察官應聲請
    法院裁定，令被告入勒戒處所觀察、勒戒，其期間不得逾2
    月。觀察、勒戒後，檢察官或少年法院（地方法院少年法庭
    ）依據勒戒處所之陳報，認受觀察、勒戒人無繼續施用毒品
    傾向者，應即釋放，並為不起訴之處分或不付審理之裁定；
    認受觀察、勒戒人有繼續施用毒品傾向者，檢察官應聲請法
    院裁定或由少年法院（地方法院少年法庭）裁定令入戒治處
    所強制戒治，其期間為6個月以上，至無繼續強制戒治之必
    要為止，但最長不得逾1年。依前項規定為觀察、勒戒或強
    制戒治執行完畢釋放後，3年後再犯第10條之罪者，適用前2
    項之規定，毒品危害防制條例第20條第1項、第2項、第3項
    定有明文。次按勒戒處所應注意觀察受觀察、勒戒人在所情
    形，經醫師研判其有或無繼續施用毒品傾向後，至遲應於觀
    察、勒戒期滿之15日前，陳報該管檢察官，觀察勒戒處分執
    行條例第8條第1項亦定有明文。是依上述法條規定，研判受
    觀察、勒戒人有無繼續施用毒品傾向者，係由勒戒處所內之
    專業醫師為之。又有無繼續施用毒品傾向之評估標準，並非
    完全以受勒戒人勒戒後之結果為準，勒戒前之各種情況，仍
    應作為評估之依據，依勒戒處所評分說明手冊規定，係以前
    科紀錄與行為表現、臨床評估、社會穩定度，三項合併計算
    分數，每一大項皆有靜態因子與動態因子，故有無「繼續施
    用毒品傾向」，係依具體個案之臨床實務及相關事證等情綜
    合判定，有其相當之專業依據及標準，且涉及專門醫學，又
    衡酌強制戒治之目的，係為協助施用毒品者戒斷毒品之心癮
    及身癮所為之一種保安處分類型，而該評估標準係將與判斷
    有無繼續施用傾向之相關因素加以列舉及量化，適用於每一
    位受觀察、勒戒處分之人，具一致性、普遍性、客觀性，以
    利執法者判定受勒戒人有無繼續施用毒品傾向，倘其評估由
    形式上觀察，無擅斷或濫權等明顯不當情事，法院應予尊重
    。
三、經查：
　㈠被告基於施用第一級毒品海洛因及第二級毒品甲基安非他命
    之犯意，於110年9月6日某時許，在其南投縣○○市○○路000巷
    00號住處內，以將海洛因及甲基安非他命摻水稀釋置入針筒
    內注射之方視，施用第一級毒品海洛因及第二級毒品甲基安
    非他命1次。前經原審法院以111年度毒聲字第55號裁定令入
    勒戒處所觀察、勒戒後，經法務部矯正署雲林看守所（下稱
    雲林看守所）附設勒戒所於111年8月5日依修正後之評估標
    準所為評估結果，認其仍有繼續施用毒品之傾向，其經該所
    專業醫師就被告之前科紀錄與行為表現、臨床評估及社會穩
    定度進行評分之結果為：1.前科紀錄與行為表現合計為28分
    【靜態因子部分：毒品犯罪相關司法紀錄「有，7筆」（每
    筆5分，上限10分，計10分）、首次毒品犯罪年齡為「21-30
    歲」（計5分）、其他犯罪相關紀錄「有，3筆」（每筆2分
    ，上限10分，計6分）、入所時尿液毒品檢驗為「一種毒品
    反應」（計5分），合計為26分；動態因子部分：所內行為
    表現為「持續於所內抽菸」（計2分）】。2.臨床評估合計
    為36分【靜態因子部分：有多重毒品濫用「種類有海洛因、
    安非他命」（計10分）、有合法物質濫用「有，種類：菸」
    （每種2分，上限6分，計2分）、使用方式「有注射使用」
    （計10分）、使用年數「超過1年」（計10分），合計為32
    分；動態因子部分：精神疾病共病（含反社會人格）經評定
    為「無」（計0分）、臨床綜合評估（含病識感、動機、態
    度、就醫意願）評定為「中度」（計4分），合計為4分】。
    3.社會穩定度合計為0分；【靜態因子部分，工作為「全職
    ：鐵工」（計0分）、家人藥物濫用為「無」（計0分），合
    計為0分；動態因子部分：入所後家人是否訪視為「有，1次
    」（計0分）、出所後是否與家人同住為「是」（計0分），
    合計為0分】。上開評分之總分合計為64分（靜態因子共計5
    8分，動態因子共計6分），經評定為「有繼續施用毒品傾向
    」，此有上開裁定及法務部矯正署雲林看守所111年8月8日
    雲所衛字第11140002690號函暨所檢附之有無繼續施用毒品
    傾向證明書、評估標準紀錄表在卷可參（見111年度毒偵緝
    字第85號卷第26至28頁）。是上開評估，乃雲林看守所附設
    勒戒處所相關專業知識經驗人士在被告觀察、勒戒期間，依
    其本職學識評估被告之前科紀錄與行為表現、臨床評估、社
    會穩定度後所為之綜合判斷，具有科學驗證所得之結論，自
    得憑以判斷被告有無繼續施用毒品傾向之證明，且由形式上
    觀察，並無擅斷或濫權等明顯不當之情事，法院宜予尊重其
    行政職權之行使及專業之判斷。被告上開評估紀錄表均已詳
    細標列各項評分項目及評分標準，與前揭勒戒處所評分說明
    手冊規定並無不合，且勒戒處所之組織、人員之資格及執行
    觀察、勒戒相關程序，暨判斷施用毒品者，有無繼續施用毒
    品傾向，均有相關法令規範，非可恣意而為。從而，原裁定
    依據上開雲林看守所附設勒戒處所有無繼續施用毒品傾向證
    明書及評估標準紀錄表所載之綜合判斷結果，認被告有令入
    戒治處所施以強制戒治之必要，於法有據，原裁定並無違誤
    或不當之處。
　㈡又關於毒品犯罪相關司法紀錄及其他犯罪相關紀錄，依修正
    後之評估標準，均設有上限10分，為毒品犯罪評估統一裁量
    之標準，而本件評估標準紀錄表係依110年3月26日新修正之
    評估標準所做成，其中前案紀錄所占比重已有設限，且觀諸
    本件被告之評分結果，其前科紀錄僅占21分，其餘行為表現
    、臨床評估、社會穩定度之分數占43分，合計64分，依修正
    後之評估標準，應評定為有繼續施用毒品之傾向，已如前述
    。由此可知，矯正機關就毒品犯罪所為評估標準，均有統一
    且客觀之裁量標準，不因評估者主觀意見而有不同結果，且
    本件評估結果係依修正後之評估標準所為評定，非僅以被告
    之前案紀錄作為評定有繼續施用毒品傾向之依據。是被告就
    本件有無繼續施用毒品傾向評估時之精神狀態，評估人員就
    被告之回答所為意見表示、評估時間長短等，均無足影響評
    定結果。是抗告意旨㈡所執理由，自無足採。
　㈢次按犯毒品危害防制條例第10條之施用第一級、第二級毒品
    之罪者，檢察官應聲請法院裁定令被告入勒戒處所觀察、勒
    戒；觀察、勒戒後，檢察官依據勒戒處所之陳報，認受觀察
    、勒戒人有繼續施用毒品傾向者，檢察官應聲請法院裁定令
    入戒治處所強制戒治，為毒品危害防制條例第20條第1項、
    第2項所明定，屬強制規定，是凡犯毒品危害防制條例第10
    條之罪者，經檢察官聲請，法院僅得依法裁定受處分人令入
    勒戒處所觀察、勒戒，並無自由裁量之餘地，亦無自由斟酌
    以其他方式替代或得以其他原因、受處分人之個人因素而免
    予執行之權。是抗告意旨以其本件施用毒品距前次施用毒品
    期間已有4至5年之久，且已深有悔意，而提起本件抗告，亦
    難認有理由。
　㈣綜上，原審法院因認檢察官之聲請為有理由，而依毒品危害
    防制條例第20條第2項後段規定，裁定被告令入戒治處所施
    以強制戒治，其期間為6個月以上，至無繼續強制戒治之必
    要為止，但最長不得逾1年，經核其認事用法，並無違誤。
    被告猶執前詞提起抗告，指摘原裁定不當，核無理由，應予
    駁回。
據上論斷，應依刑事訴訟法第412條，裁定如主文。
中　　華　　民　　國　　111 　年　　9 　　月　　30　　日
            刑事第十二庭   審判長法　官　張  國  忠
                                 法　官  李  雅  俐
                                 法　官  陳      葳
上列正本證明與原本無異。
不得再抗告。
　　　　　　　　　　　　　     　書記官  蔡  皓  凡 

中　　華　　民　　國　　111 　年　　9 　　月　　30　　日